臺灣高等法院刑事判決
110年度上易字第833號
上  訴  人  
即  被  告  熊祖賢




選任辯護人  舒建中律師
上列上訴人即被告因竊盜案件，不服臺灣臺北地方法院109年度
易字第648號，中華民國109年12月29日第一審判決（起訴案號：
臺灣臺北地方檢察署109年度偵緝字第48、49、50、51、52、53
號），提起上訴，本院判決如下：
    主  文
原判決關於熊祖賢部分撤銷。
熊祖賢共同犯攜帶兇器毀損門扇竊盜未遂罪，處有期徒刑參月，
如易科罰金，以新臺幣壹仟元折算壹日；又共同犯攜帶兇器毀損
門扇竊盜罪，處有期徒刑陸月，如易科罰金，以新臺幣壹仟元折
算壹日。應執行有期徒刑柒月，如易科罰金，以新臺幣壹仟元折
算壹日。
    犯罪事實
一、熊祖賢與廖健良（業經原審判處罪刑確定）共同意圖為自己
    不法之所有，基於竊盜之犯意聯絡，分別為下列犯行：
　㈠於民國108年6月5日下午6時1分許，由廖健良駕駛其等共同向
    蔡厚德所借之車牌號碼00-0000號自小客車搭載熊祖賢，前
    往蕭一郎位在新北市○○區○○路00號之舊式平房（作為倉庫之
    用），並推由熊祖賢在車內把風，廖健良則持客觀上足對人
    之生命、身體、安全構成威脅，具有危險性而可供兇器使用
    之一字螺絲起子1支，毀損上址平房後門及廚房大門之門鎖
    後，侵入該址屋內行竊（侵入住居部分未據告訴)，然因未
    尋獲財物而未能得逞。
  ㈡復於108年6月22日凌晨4時22分許，廖健良因在跳蚤市場聽聞
    有攤商欲購買冷氣機，乃駕駛車牌號碼000-0000號自小貨車
    搭載熊祖賢，再次前往上址平房，並推由廖健良持前揭可供
    兇器使用之一字螺絲起子1支，毀損上址平房後門及廚房大
    門之門鎖後，兩人一同侵入該址屋內（侵入住居部分未據告
    訴)，竊取放置於屋內房間地上之分離式冷氣機主機1部得手
    ，旋即駕車逃離現場。
二、案經蕭一郎訴由新北市政府警察局新店分局報請臺灣臺北地
    方檢察署檢察官偵查起訴。　　
    理  由
壹、證據能力方面
一、按被告以外之人於審判外之言詞或書面陳述，除法律有規定
    者外，不得作為證據，刑事訴訟法第159條第1項固定有明文
    ；惟被告以外之人於審判外之陳述，雖不符同法第159條之1
    至第159條之4之規定，而經當事人於審判程序同意作為證據
    ，法院審酌該言詞陳述或書面陳述作成時之情況，認為適當
    者，亦得為證據；當事人、代理人或辯護人於法院調查證據
    時，知有同法第159條第1項不得為證據之情形，而未於言詞
    辯論終結前聲明異議者，視為有前項之同意，此據同法第15
    9條之5規定甚明。經查，本判決所引用之被告以外之人於審
    判外之陳述，固均屬傳聞證據，惟上訴人即被告熊祖賢及其
    辯護人雖知上開證據為傳聞證據，但並未爭執其證據能力，
    且迄至言詞辯論終結前亦未再聲明異議（見本院卷第225至2
    28頁）；而檢察官則亦對證據能力表示無意見（同上卷頁）
    。本院審酌上開證據製作時之情況，尚查無違法不當及證明
    力明顯過低之瑕疵，亦認為以之作為證據應屬適當，爰逕依
    刑事訴訟法第159條之5規定，認前揭證據均例外有證據能力
    。
二、本判決所引用之其餘文書證據及證物，並無證據證明係公務
    員違背法定程序所取得，亦無顯有不可信之情況，且經本院
    於審理期日合法調查，該等證據自得作為本案裁判之資料。
貳、實體方面
一、認定犯罪事實所憑證據及理由
　㈠上開犯罪事實，業據被告於本院審理時均坦承不諱（見本院
    卷第224頁），核與證人即同案被告廖健良於原審審理時所
    證被告確有與其一同前往上址、其持一字螺絲起子毀損上址
    後門及廚房大門之事實大致相符（見原審卷一第195、197、
    220頁），且與證人即告訴人蕭一郎於警詢中證述上址遭竊
    之情節並無齟齬（見臺灣臺北地方檢察署108年度偵字第270
    23號卷〈下稱偵卷〉第15至17頁），復有現場採證照片、監視
    器錄影畫面翻拍照片、車號00-0000號自小客車衛星定位軌
    跡紀錄、新北市政府警察局新店分局刑案現場勘察報告、內
    政部警政署刑事警察局109年3月31日刑生字第1090900546號
    鑑定書等件在卷可資佐證補強（見偵卷第27至33、43至53頁
    、原審審易卷第157、158、191至203頁）。
　㈡公訴意旨固認被告與廖健良有侵入「住宅」行竊之情形。然
    所謂「住宅」，係指供人日常生活所使用之房宅而言。本件
    警方至上址勘察結果，略認上址為舊式平房，目前無人居住
    ；而告訴人於警方勘察現場時，亦向警方陳稱：上址目前無
    人居住，僅作為存放物品之倉庫等語，此有新北市政府警察
    局新店分局刑案現場勘察報告在卷可稽（見原審審易卷第19
    1頁），佐以卷附現場採證照片所示（見偵卷第29、31頁）
    ，可見上址屋內堆置甚多雜物，核與告訴人之陳述相符，足
    認上址僅係作為倉庫之用，並非作為日常生活所使用之房宅
    ，而非屬「住宅」，故公訴意旨此節所指，自難採認。　
　㈢公訴意旨雖又認廖健良係以徒手或不詳方式破壞門鎖，進而
    侵入上址屋內行竊；且認被告於108年6月22日行竊時，係在
    車內把風云云。惟查，證人即同案被告廖健良於原審審理時
    供稱：就本案竊盜部分，是使用一字螺絲起子破壞上址後門
    及廚房大門等語（見原審卷一第220頁），而證人即告訴人
    於警詢時亦證稱：本案兩次遭竊，歹徒均是破壞廚房外面倉
    庫大門（即上址後門），再破壞廚房大門侵入屋內。前揭門
    扇均有上鎖，門鎖都遭到破壞等語（見偵卷第16頁），經核
    其等所陳尚屬大致相符，且參以一般生活經驗，倘廖健良未
    持用類如一字螺絲起子之工具，又豈能輕易破壞門鎖入內。
    足見廖健良應均係持一字螺絲起子毀損門鎖後，再入內行竊
    甚明，公訴意旨指稱廖健良係以徒手或不詳方式破壞門鎖，
    自有未合。再者，被告與廖健良於108年6月22日行竊後，警
    方旋於同日下午1時許至上址現場勘察，而在上址屋內發現
    歹徒遺留之麻布手套1雙。嗣警方採集該手套（右手）之生
    物跡證送驗，經內政部警政署刑事警察局以DNA-STR鑑定法
    鑑定結果，略認被告之DNA-STR型別與該手套上之跡證型別
    相符等情，有該局109年3月31日刑生字第1090900546號鑑定
    書附卷為憑（見原審審易卷第157、158頁）。又上開手套上
    之跡證僅能檢出被告之DNA-STR型別，其他混合的次要型別
    因為資料量太小，無法判讀是何人的一情，亦有本院公務電
    話查詢紀錄表在卷可按（見本院卷第159頁）。準此，倘若
    上開手套係由廖健良獨自穿戴入內竊盜，縱使該手套前亦曾
    由被告在他處穿戴過，理論上除驗出被告之DNA-STR型別外
    ，亦應驗出廖健良之型別為是，然該手套竟僅驗出被告之型
    別，其他混合之次要型別則屬微量而無法判斷，顯見於該日
    穿戴該手套入內竊盜之人應非廖健良，而係被告，方會僅驗
    出被告之DNA-STR型別，其理至為灼然。是被告於108年6月2
    2日行竊時，確有與廖健良一起進入上址屋內行竊，公訴意
    旨指稱被告於該日行竊時，僅係在車內把風云云，亦有未合
    。　　
　㈣綜上所述，足徵被告任意性之自白核與事實相符，自堪採信
    。是以本件事證已臻明確，被告之犯行應堪認定。　
二、論罪之說明　
　㈠按刑法第321條第1項第2款之毀越門窗竊盜罪，關於「毀越」
    指毀損與踰越而言，且該罪乃同法第354條之毀損罪與普通
    竊盜罪之結合犯。故毀損門窗竊盜，係犯普通竊盜罪之加重
    情形，已結合於所犯加重竊盜之罪質中，自不能於論以加重
    竊盜罪外，更行論以毀損罪（最高法院103年度台非字第82
    號判決同旨參照）；又所謂兇器，其種類並無限制，凡客觀
    上足對人之生命、身體、安全構成威脅，具有危險性之兇器
    均屬之（最高法院107年度台上字第4860號判決意旨參照）
    。查被告與廖健良共同毀損上址門扇行竊，自僅應論以毀損
    門扇竊盜罪，而不再另論毀損罪；又廖健良持以行竊之一字
    螺絲起子，衡情其材質應為金屬，且既足以作為本件毀損門
    扇之用，自屬客觀上足對人之生命、身體、安全構成威脅，
    具有危險性之兇器無疑。　
  ㈡被告之罪名：
  ⒈核被告所為如事實欄一㈠所示之犯行，係犯刑法第321條第2項
    、第1項第2款、第3款之攜帶兇器毀損門扇竊盜未遂罪；其
    所為如事實欄一㈡所示之犯行，則係犯刑法第321條第1項第2
    款、第3款之攜帶兇器毀損門扇竊盜罪。
　⒉公訴意旨認被告就事實欄一㈠所示犯行，係犯刑法第321條第2
    項、第1項第1款、第2款之毀損門扇侵入住宅竊盜未遂罪；
    就事實欄一㈡所示之犯行，則係犯刑法第321條第1項第1款、
    第2款之毀損門扇侵入住宅竊盜罪，均容有誤會。惟因起訴
    之基本社會事實同一，且亦經本院告知被告及其辯護人本案
    審理範圍尚包含刑法第321條第1項第3款「攜帶兇器而犯之
    」之加重要件（見本院卷第223頁），已無礙被告之防禦權
    ，而此僅涉及被告竊盜加重要件之增加、減縮，自毋庸變更
    起訴法條。　　
　㈢共同正犯：
　　刑法之共同正犯，其正犯性理論係「一部行為全部責任」原
    則，依一般採用之犯罪共同說，共同正犯之成立，各參與犯
    罪之人，在主觀上具有明示或默示之犯意聯絡（即共同行為
    決意），客觀上復有行為之分擔（即功能犯罪支配，於同謀
    共同正犯場合，某程度上亦有此情），即可當之。換句話說
    ，行為人彼此在主觀上有相互利用對方行為，充當自己犯罪
    行為之意思，客觀上又呈現分工合作，彼此互補，協力完成
    犯罪之行為模式，即能成立（最高法院110年度台上字第388
    5號判決意旨參照）。查被告與廖健良就本案竊盜之犯行，
    依上揭分工合作模式，各自分擔實施其中一部行為，並互相
    利用他方之行為，以達渠等竊盜獲取財物之共同目的，故彼
    此間就本件犯行，均有犯意聯絡及行為分擔，俱為共同正犯
    。　
　㈣本件不構成接續犯：　
　　所謂接續犯，係指基於單一之犯意，以數個舉動接續進行，
    而侵害同一法益，在時間及空間上有密切關係，依一般社會
    健全觀念，難以強行分開，在刑法評價上，以視為數個舉動
    之接續實行，合為包括之一行為予以評價較為合理，於此情
    形，始得依接續犯關係論以包括一罪，否則仍應依其犯罪具
    體情節，分別依想像競合關係從一重處斷，或依數罪併罰之
    例予以分論併罰（最高法院110年度台上字第4114號判決意
    旨參照）。被告上訴意旨略以：本件雖有2次進入上址行竊
    之事實，但由於第一次未竊得任何物品，第二次才再度前往
    ，故第二次行竊無非係第一次犯行之持續，應屬於接續犯，
    而非數罪云云。惟查，被告所為本件2次竊盜犯行，其犯罪
    時間分別係108年6月5日及同年月22日，前後相隔已逾半個
    月之久，時間上難認密接，則被告於同年月22日所為之第二
    次竊盜犯行，是否係同年月5日第一次竊盜犯行之接續實行
    ，已非無疑。再者，證人即同案被告廖健良於原審審理時證
    稱：因為我會賣東西給跳蚤市場的臨時攤商，當時是夏天，
    所以有攤商詢問我有無冷氣可以出售，我才想到上址有1台
    冷氣，才會又開車去上址行竊等語（見原審卷一第199、204
    頁），足見依廖健良所證，係因跳蚤市場之攤商欲向廖健良
    收購冷氣，其才另行起意，與被告再度前往上址竊盜，自非
    與其第一次至上址行竊係基於單一犯意，兩者間當無接續犯
    之實質上一罪關係可言。是以被告執此上訴，自無足取。
　㈤數罪併罰：
    被告所犯上開2罪，犯意各別，行為互殊，應予分論併罰。
　㈥刑之減輕：　
　　被告就事實欄一㈠所示竊盜犯行，已著手竊盜行為之實行，
    然並未竊得財物，為未遂犯，爰依刑法第25條第2項規定，
    按既遂犯之刑減輕其刑。
三、撤銷改判之理由
　㈠原審經詳細調查後，以被告犯罪之事證明確，予以論罪科刑
    ，固非無見。惟查：⑴被告所犯本件竊盜罪，均係推由廖健
    良持可供兇器使用之一字螺絲起子毀損門鎖為之，當應對被
    告論以刑法第321條第1項第3款「攜帶兇器而犯之」之竊盜
    加重要件，原判決認定廖健良僅係以徒手或以不詳方式毀損
    門扇，因而未對被告論以上開加重要件，自有未合。⑵被告
    於108年6月22日行竊時，係與被告共同侵入上址行竊，而非
    僅在車內把風，乃原判決認定被告僅在車內把風，亦有未合
    。⑶被告於本院審理時已能坦承犯行，正視己非，是以本件
    量刑基礎已有變更，原審未及審酌，同有未合。
　㈡準此，被告上訴辯稱本件2次竊盜犯行應論以接續犯，固無理
    由，然其上訴請求從輕量刑，則有理由，且原判決復有上開
    其他未恰之處，已屬無可維持，自應由本院將原判決關於被
    告部分予以撤銷，另為適法判決。
四、自為科刑及沒收之說明
  ㈠科刑部分：
    本院以行為人之責任為基礎，審酌被告正值中壯，本應依循
    正軌獲取所需，詎其不思此為，竟夥同廖健良以前揭方式侵
    入上址行竊，並竊得冷氣機主機1部，除使告訴人權益受損
    ，致社會治安益形敗壞外，亦使告訴人對於住居安全心生陰
    影，是被告所為自應分別受有相當程度之刑事非難；另考量
    被告於本院審理時已能坦承犯行，正視己非，而本件行竊之
    主謀應為廖健良，被告僅係配合行事之次要角色，兼衡其犯
    罪之動機、目的、手法、素行（前有竊盜之前科紀錄，但本
    件尚不構成累犯）、小學畢業之智識程度、入監前從事桿弟
    工作、離婚並有1名成年子女之生活狀況（以上見本院卷第2
    30頁）等一切情狀，酌情分別量處如主文欄第2項所示之刑
    ，並定其應執行刑，且均諭知易科罰金之折算標準。
　㈡沒收部分：
　⒈被告與廖健良共同所竊之前揭冷氣機主機1部，固為被告與廖
    健良之犯罪所得，然該主機嗣交由廖健良變賣處理，此據廖
    健良於原審審理時供述在卷（見原審卷一第220頁），亦無
    證據證明被告實際有分得任何款項，自無從對被告併予宣告
    沒收。
　⒉前揭一字螺絲起子1支、麻布手套1雙固係供本件犯罪所用之
    物，然該等物品均係廖健良所有，亦據廖健良於原審審理時
    供證明確（見原審卷一第198、220頁），卷內亦無證據足資
    證明被告就該等物品具有事實上之共同處分權限，自不得對
    被告併予宣告沒收。
據上論斷，應依刑事訴訟法第369條第1項前段、第364條、第299
條第1項前段，刑法第28條、第321條第1項第2款、第3款、第2項
、第51條第5款、第25條第2項、第41條第1項前段、第8項，刑法
施行法第1條之1第1項，判決如主文。
本案經檢察官黃振城提起公訴，被告提起上訴，由檢察官黃和村
到庭執行職務。
中　　華　　民　　國　　110 　年　　9 　　月　　1 　　日
　　　　　　　　　刑事第九庭  審判長法　官  潘翠雪
　　　　　　　　　　　　　　　　　  法　官  陳俞婷
　　　　　　　　　　　　　　　　　  法　官  陳信旗
以上正本證明與原本無異。
不得上訴。
                                    書記官  董佳貞
中　　華　　民　　國　　110 　年　　9 　　月　　1 　　日
附錄本案論罪科刑法條全文：
刑法第321條
    犯前條第一項、第二項之罪而有下列情形之一者，處六月以
    上五年以下有期徒刑，得併科五十萬元以下罰金：
　　一、侵入住宅或有人居住之建築物、船艦或隱匿其內而犯之
        。
　　二、毀越門窗、牆垣或其他安全設備而犯之。
　　三、攜帶兇器而犯之。
　　四、結夥三人以上而犯之。
　　五、乘火災、水災或其他災害之際而犯之。
　　六、在車站、港埠、航空站或其他供水、陸、空公眾運輸之
        舟、車、航空機內而犯之。
　　前項之未遂犯罰之。